臺灣臺中地方法院刑事判決　　　　　　　　　　　　　九十三年度易字第二九九號
　　公　訴　人　臺灣臺中地方法院檢察署檢察官
　　被　　　告　甲○○
右列被告因偽造文書等案件，經檢察官聲請以簡易判決處刑（九十二年度偵字第二Ｏ
四八三號），本院臺中簡易庭認為不宜適用簡易程序，移由本院刑事庭改依通常程序
審理，判決如左：
    主      文
甲○○共同違反不得使大陸地區人民非法進入臺灣地區之規定，處有期徒刑肆月，如
易科罰金，以佰元折算壹日。
    事      實
一、甲○○明知其與大陸地區女子梁華並無結婚之真意，且明知不得使大陸地區人民
    非法進入臺灣地區，竟與自稱「蔡焜銘」之成年男子共同基於行使使公務員登載
    不實公文書及使大陸地區人民非法進入臺灣地區之犯意聯絡，由「蔡焜銘」辦理
    甲○○赴大陸地區之相關手續事宜，甲○○則於民國九十二年七月五日在大陸廣
    西省南寧市與梁華辦理假結婚手續，梁華亦與甲○○共同基於使公務員登載不實
    文書後持以行使之犯意聯絡，由甲○○回臺後於九十二年七月三十日持不實之結
    婚證書向戶政事務所辦理結婚登記，使該戶政事務所不知情之公務員將該不實之
    事項，登載於其職務上所掌之公文書即戶籍登記簿上，並據以核發配偶欄為梁華
    之不實登記之戶籍謄本，足以生損害於戶政機關對結婚登記及戶籍管理之正確性
    。甲○○取得前開不實內容之戶籍謄本後，再於九十二年八月十一日持往台中縣
    警察局豐原分局大雅分駐所（以下簡稱大雅分駐所）辦理大陸地區人民進入臺灣
    地區之對保手續，而行使上開使公務員登載不實之文書，承辦員警經實質審查後
    未發覺，而在該保證書上蓋章證明，甲○○則於取得證明後，再委託不知情之春
    風得意旅行社有限公司職員，以配偶探親之名義向內政部警政署入出境管理局（
    以下簡稱境管局）申請梁華入境臺灣，境管局公務員經實質審查後，准予核發梁
    華之「中華民國臺灣地區旅行證」，梁華旋於九十二年十月三日非法進入臺灣地
    區。嗣於九十二年十月十八日甲○○與梁華前往大雅分駐所辦理流動人口登記時
    ，經警加以詢問始得知上情。
二、案經台中縣警察局豐原分局報請臺灣臺中地方法院檢察署檢察官偵查後聲請簡易
    判決處刑，經本院改依通常程序審理。
    理      由
一、訊據被告甲○○矢口否認右揭犯行，辯稱：其係經過別人介紹到大將梁華娶回臺
    灣，其與梁華是真的結婚云云。然查：
(一)、梁華入境臺灣後未與被告共同居住，亦未曾與被告有過性行為，其與被告僅係名
    義上之夫妻關係，沒有真實的夫妻行房及同居關係，係以與被告結婚名義方便來
    臺等情，業據梁華於警詢時（雖屬審判外之陳述，惟被告及其選任辯護人於法院
    調查此證據時，未於言詞辯論終結前聲明異議，視為同意作為證據，自有證據能
    力）證述屬實，即被告於警詢時亦供稱：「（你與梁華的婚姻關係是否為虛假的
    ？）是名義上的夫妻關係，沒有真實的夫妻行房及同居關係」等語明確，足見被
    告確係與梁華假結婚，允無疑義。
(二)、被告與梁華辦理假結婚後，向戶政事務所辦理結婚登記，使不知情之承辦人員將
    該假結婚之事實登載於職務上所掌之公文書，嗣並持以辦理梁華入境臺灣之手續
    ，使梁華非法入境臺灣等情，業據被告供述明確，復有境管局九十二年十一月七
    日境信彤字第Ｚ000000000Ｏ號函附梁華入境資料影本一份、大陸地區
    人民進入臺灣地區旅行證申請書影本一份、大陸地區人民進入臺灣地區保證書影
    本一份、被告之戶籍謄本影本一份附於偵查卷可稽。查被告使戶政機關之公務員
    將其與梁華假結婚之不實事項，登載於其職務上所掌之戶籍登記簿上，並據以核
    發戶籍謄本，被告復持該戶籍謄本向警察機關及境管局申辦大陸地區人民入境臺
    灣之對保及申請手續，足以生損害於戶政機關、警察機關對於職掌業務執行之正
    確性。
(三)、綜上所述，被告確係與大陸女子梁華假結婚，進而使梁華非法入境臺灣，是其所
    辯無非卸飾之詞，不足採信，事證明確，其犯行洵堪認定。
二、按臺灣地區與大陸地區人民關係條例第七十九條第一項處罰違反同條例第十五條
    第一款所定之使大陸地區人民非法進入臺灣地區罪，凡非經合法手續進入者皆包
    含之，故使大陸地區人民以「假結婚、真入境」之脫法方式，進入臺灣地區，即
    該當本罪，自不以偷渡進入者為限（最高法院九十年度台上字第三一八Ｏ號、九
    十二年度台上字第四Ｏ號判決意旨參照）。查被告於行為後，臺灣地區與大陸地
    區人民關係條例已於九十二年十月二十九日修正公布，其中修正後之第七十九條
    規定已自九十二年十二月三十一日起施行（行政院九十二年十二月二十九日院臺
    秘字第Ｚ000000000號令），該條例修正後第七十九條第一項之法定刑
    係由「五年以下有期徒刑、拘役或科或併科新臺幣五十萬元以下罰金」修正為「
    一年以上七年以下有期徒刑，得併科新臺幣一百萬元以下罰金」，比較新舊條例
    之規定，自以修正前之臺灣地區與大陸地區人民關係條例第七十九條第一項之規
    定較有利於被告，依刑法第二條第一項但書規定，自應適用修正前之規定。故核
    被告所為，係犯修正前臺灣地區與大陸地區人民關係條例第七十九條第一項之使
    大陸地區人民非法進入臺灣地區罪（公訴人漏引法條）及刑法第二百十六條、第
    二百十四條之行使使公務員登載不實公文書罪。被告使公務員登載不實公文書之
    低度行為，為其行使使公務員登載不實公文書之高度行為所吸收，不另論罪。被
    告與梁華及自稱「蔡焜銘」之成年男子間，有犯意聯絡及行為分擔，為共同正犯
    。被告先後多次行使使公務員登載不實公文書之犯行，時間緊接，犯罪構成要件
    相同，顯係基於概括之犯意反覆為之，為連續犯，應依刑法第五十六條之規定論
    以一罪，並加重其刑。所犯前開使大陸地區人民非法入境臺灣地區罪、連續行使
    使公務員登載不實公文書罪間，有方法、結果之牽連關係，為牽連犯，應依刑法
    第五十五條之規定從一重之使大陸地區人民非法入境臺灣地區罪處斷。爰審酌被
    告以假結婚之手段使大陸地區女子非法入境臺灣地區，非但破壞婚姻制度，更足
    以危害戶政機關、警察機關及境管局對於相關職掌業務執行之正確性，然其犯罪
    之手段尚稱平和、犯罪所生之危害及其犯罪後之態度等一切情狀，量處如主文所
    示之刑，並諭知易科罰金之折算標準。
五、公訴意旨另以：被告甲○○持前開不實之戶籍謄本向內政部警政署入出境管理局
    申請梁華來臺，致入出境管理局不知情之該管公務員陷於錯誤，將該不實事項登
    載於其職務上所掌之公文書，並據以核發大陸地區人民進入臺灣地區旅行證，足
    以生損害於內政部警政署入出境管理局對於入出境業務管理之正確性，因認被告
    甲○○此部分涉有刑法第二百十四條之使公務員登載不實文書罪嫌云云。惟按刑
    法第二百十四條所謂使公務員登載不實之事項於職務上所掌之公文書罪，須一經
    他人之聲明或申報，公務員即有登載之義務，並依其所為之聲明或申報予以登載
    ，而屬不實之事項者，始足構成。若其所為聲明或申報，公務員尚須為實質之審
    查，以判斷其真實與否，始得為一定之記載者，即非本罪所稱之使公務員登載不
    實（最高法院著有七十三年臺上字第一七一Ｏ號判例意旨參照）。復按大陸地區
    人民申請進入臺灣地區，應具備旅行證申請書、大陸地區居民身分證、其他證照
    或足資證明身分文件影本及保證書等文件，其在大陸地區者，得由其在臺灣地區
    親屬向境管局提出申請後，由境管局辦理之，大陸地區人民進入臺灣地區許可辦
    法第十三條、第十四條第三款定有明文；而境管局對於大陸地區人民申請進入臺
    灣地區有前開許可辦法第十七條所列十三款情形之一者，得不予許可；大陸地區
    人民申請進入臺灣地區，所檢附大陸地區製作之文書，主管機關得要求當事人送
    由行政院設立或指定之機構或委託之民間團體驗證，前開許可辦法第十七條第一
    項、第十九條亦有明文。故由上開大陸地區人民進入臺灣地區許可辦法之規定可
    知，境管局對於大陸地區人民進入臺灣地區之申請所為許可與否之決定，具有實
    質審查之權限，應無庸疑。是本件被告向境管局提出大陸地區女子梁華入境許可
    之申請，境管局自得為實質之審查，揆諸前揭最高法院判例意旨，尚難謂被告有
    何使公務員登載不實公文書之罪行甚明。此部分不能證明被告犯罪，原應為無罪
    之判決，惟公訴人以此部分與被告所有前開有罪部分，有連續犯裁判上一罪之關
    係，在審判上不可分，爰不另為無罪判決之諭知。
據上論斷，應依刑事訴訟法第四百五十二條、第二百九十九條第一項前段，修正前臺
灣地區與大陸地區人民關係條例第七十九條第一項，刑法第十一條前段、第二條第一
項但書、第二十八條、第二百十六條、第二百十四條、第五十五條、第四十一條第一
項前段，罰金罰鍰提高標準條例第一條前段、第二條，判決如主文。
中    華    民    國      九十三      年      四      月      二十八    日
                              臺灣臺中地方法院刑事第六庭
                                    審判長法  官    夏  一  
                                          法  官    林  念  祖
                                          法  官    簡  源  希
右正本證明與原本無異。
如不服本判決，應於判決送達後十日內向本院提出上訴狀，上訴於臺灣高等法院臺中
分院( 須附繕本 )。
                                          書記官
中    華    民    國      九十三      年      四      月      三十      日
附錄論罪科刑法條：
修正前臺灣地區與大陸地區人民關係條例第七十九條第一項：
  違反第十五條第一款規定者，處五年以下有期徒刑、拘役或科或併科新臺幣五十萬
  元以下罰金。
臺灣地區與大陸地區人民關係條例第十五條第一款：
  左列行為不得為之：
  一、使大陸地區人民非法進入臺灣地區。
刑法第二百十六條：行使第二百十條至第二百十五條之文書者，依偽造、變造文書或
                  登載不實事項或使登載不實事項之規定處斷。
刑法第二百十四條：明知為不實之事項，而使公務員登載於職務上所掌之公文書，足
                  以生損害於公眾或他人者，處三年以下有期徒刑、拘役或五百元
                  以下罰金。
